【裁判字號】    92,台上,909
【裁判日期】    920227
【裁判案由】    誣告
【裁判全文】
最高法院刑事判決                                九十二年度台上字第九○九號
    上 訴 人
    即自訴人  乙○○
    被    告  甲○○
右上訴人因自訴被告誣告案件，不服台灣高等法院中華民國八十九年五月四日第二審
判決（八十九年度上訴字第四一一號，自訴案號：台灣台北地方法院八十八年度自字
第五三五號），提起上訴，本院判決如左：
    主  文
上訴駁回。
    理  由
按刑事訴訟法第三百七十七條規定：上訴於第三審法院，非以判決違背法令為理由，
不得為之。是提起第三審上訴，應以原判決違背法令為理由，係屬法定要件。且必須
依據卷內資料為具體之指摘，並足據以辨認原判決已具備違背法令之形式，始屬相當
。本件原判決就上訴人即自訴人乙○○指被告甲○○係麗正精密電子工業股份有限公
司（下稱麗正公司）負責人，竟於民國八十七年一月十三日以麗正公司法定代理人名
義向台灣台北地方法院檢察署對上訴人提起贓物罪之告訴，並於告訴狀中宣稱：乙○
○明知系爭票號ＴＢ0000000、票期八十五年五月十日、面額新台幣（下同）
四千八百萬元、付款人華南商業銀行南松山分行、發票人麗正公司之支票係案外人譚
晶心偷竊麗正公司空白支票簿進而無權簽立的，仍予收受。案經該署以八十七年度偵
字第一六一八號受理後，呈請移轉於台灣台中地方法院檢察署管轄，嗣由該署檢察官
以八十七年度偵字第七四六五號為不起訴處分，復經台灣高等法院台中分院檢察署以
八十七年度議法字第一○○八號駁回再議聲請而告確定。被告明知上訴人為善意第三
人，竟仍對上訴人提起贓物罪之告訴，因認被告涉犯誣告罪嫌云云。經審理結果，認
被告之犯罪不能證明，因而維持第一審諭知被告無罪之判決，駁回上訴人在第二審之
上訴。已依據卷內資料詳予說明。從形式上觀察，原判決並無違背法令情形存在。上
訴意旨略以：(一)、本件之爭點在「被告於八十七年一月十三日告訴狀虛構譚晶心竊取
麗正公司空白支票時，是否知悉譚晶心為麗正公司之實際負責人」，假使被告知悉譚
晶心為麗正公司實際負責人，則根本不生「譚晶心竊取麗正公司空白支票」之問題，
被告竟虛構「譚晶心竊取麗正公司空白支票」，並進一步虛構「自訴人乙○○教唆譚
晶心竊盜侵占及收受贓物」而提出刑事告訴，顯已觸犯刑法第一百六十九條之誣告罪
。(二)、本件第一審訊問時，法官問：「有無看過乙○○與譚（晶心）的判決？」被告
答：「有看到及支票報遺失，我要提出告訴時才看到。」前開所稱判決書指譚晶心與
乙○○違反證券交易法之刑事判決，案號為台灣台北地方法院八十五年度訴字第一四
三五號及八十六年度訴字第四五六號，判決事實部分對譚晶心如何入主麗正公司，詳
述：「嗣八十三年初麗正公司董事長王應田透過股市聞人張滔，以出售麗正公司控股
公司之甲地投資股份有限公司股權方式，將經營權售予譚氏姐妹。譚氏姐妹入主麗正
公司，目的除在介入經營權外，尚係希望藉經營者身分主控股價，操縱麗正公司股票
價格行為獲利。」是則譚晶心為麗正公司實際負責人之身分亦灼然甚明。譚晶心自得
簽發持有空白支票。被告對譚晶心及乙○○告訴之前，既已看過判決書，當知譚晶心
為麗正公司之實際負責人，不生竊取空白支票之問題，猶虛構事實提出告訴，訛稱「
譚晶心竊盜及乙○○收受贓物」，意圖於民事訴訟中取得有利之談判地位，此項事實
，既經記載於訊問筆錄，對於「譚晶心為麗正公司實際負責人」之待證事實有重要關
係，在客觀上即有調查之必要，原判決未予調查，已有刑事訴訟法第三百七十九條第
十款之違法云云。然查原判決維持第一審諭知被告無罪之判決，引用第一審判決書記
載之理由，已就被告所辯「自訴人與譚晶心共同炒作股票，業經本院（指第一審）八
十六年度訴字第四五六號刑事判決，判處自訴人有期徒刑六月、緩刑三年確定在案，
該確定判決所載之犯罪事實，具體指述自訴人與譚晶心炒作股票之共犯金主，而非善
意第三人，被告告訴自訴人收受贓物，並非胡亂指摘。又譚晶心於八十四年九月至八
十五年四月間並非麗正公司董事長或副董事長，亦未曾受當時董事長譚荃中指定為麗
正公司之代表人或代理人，則其非公司負責人，依法無權以麗正公司名義向外借貸或
簽發系爭支票等法律行為。至自訴人稱譚晶心自稱其為麗正公司副董事長，名片上印
有麗正公司副董事長之職銜，即認定譚晶心為麗正公司之實際負責人，故借予其六千
五百萬元，並收受麗正公司支票，惟譚晶心並非公司負責人，自訴人為丙種金主，其
借款自應比一般人謹慎，豈有輕易收受而不加徵信。再所謂贓物，舉凡竊盜、侵占等
財產犯罪所得之物均屬之，是以譚晶心既為炒作股票之故，而盜用公司支票，無論其
係構成竊盜罪或業務侵占罪，自訴人明知其借款之對象為譚晶心，卻收受麗正公司之
支票，被告對於自訴人收受贓物具有『合理之懷疑』」云云，為可採，尚不足證明被
告涉犯誣告，於理由內詳加說明。自無庸更為調查被告是否知悉譚晶心為麗正公司之
實際負責人之必要。上訴意旨就原審根據證據判決無罪所為論斷，究竟違背如何之證
據法則，並未依據卷內訴訟資料為具體之指摘，徒憑己見，就原判決已說明事項或屬
原審採證認事職權之適法行使，任意指摘有職權調查未盡之違法，且仍為單純事實之
爭執，難謂為適法之第三審上訴理由。依上說明，其上訴違背法律上之程式，應予駁
回。
據上論結，應依刑事訴訟法第三百九十五條前段，判決如主文。
中      華      民      國    九十二    年      二      月    二十七    日
                              最高法院刑事第二庭
                                  審判長法官  陳  錫  奎
                                        法官  洪  清  江
                                        法官  李  伯  道
                                        法官  陳  世  雄
                                        法官  惠  光  霞
      右正本證明與原本無異
                                              書  記  官
中      華      民      國    九十二    年      三      月      六      日


司法院資訊處製作；財團法人民間司法改革基金會備份。
